【裁判字號】    88,上易,2382
【裁判日期】    890126
【裁判案由】    動產擔保交易法
【裁判全文】
臺灣高等法院高雄分院刑事判決                  八十八年度上易字第二三八二號
    上  訴  人  台灣高雄地方法院檢察署檢察官
    被      告  乙○○
右上訴人因被告違反動產擔保交易法案件，不服台灣高雄地方法院八十八年度易字第
二一一九號中華民國八十八年十一月三日第一審判決（起訴案號：台灣高雄地方法院
檢察署八十八年度偵字第七三○○號），提起上訴，本院判決如左：
    主  文
上訴駁回。
    理  由
一、公訴意旨略以：被告乙○○於民國八十六年十月三十日，以動產擔保附條件買賣
    方式向告訴人福灣企業股份有限公司（下稱福灣公司）購買車號Ｒ七─四四八一
    號自用小貨車一部，約定總價款為新台幣（下同）六十五萬五千三百三十六元，
    頭期款為二萬五千元，餘分四十八期給付，每月一期，每期一萬三千一百三十二
    元，約定車輛放置於住處高雄市○○區○○街二五之一號，詎被告乙○○自八十
    七年十一月五日起即拒不付期款，而意圖不法之利益，將上開物品遷移他處，致
    生損害於福灣公司，因認被告涉犯動產擔保交易法第三十八條之罪嫌。
二、公訴人認被告有右揭犯行，係以告訴人福灣公司代理人張家榮之指訴及雙方訂定
    之附條件買賣合約書、動產擔保交易登記證明書各一份為其論據。訊據被告對於
    於八十六年十月三十日，以動產擔保交易附條件買賣之方式，向福灣公司購買車
    號Ｒ七－四四八一號之自用小貨車一輛，為動產擔保交易之債務人，約定總價款
    為六十五萬五千三百三十六元，頭期款為二萬五千元，餘分十期給付，每月一期
    ，每期一萬三千一百三十二元，被告自八十七年十一月五日起即未再給付款項，
    尚欠告訴人四十八萬五千八百八十四元等事實，固供承不諱，然堅決否認有違反
    動產擔保交易法之犯行，辯稱：系爭自用小貨車是其夫曾滿堂在使用，且平日皆
    停放在其住處高雄市○○區○○街二十五之一號附近之路邊，並未遷移他處，因
    被倒會才無法依約繳款，該自用小貨車亦由告訴人之業務員在高雄市○○區○○
    街與東亞南路口尋獲，事後已與告訴人達成續行以分期付款之方式繳付尾款之協
    議，其並無違反動產擔保交易法之犯行等語。
三、經查：
  (一)按事實之認定，應憑證據，如未能發現相當證據或證據不足以證明，自不能以推
    測或擬制之方法，以為裁判基礎，最高法院四十年台上字第八十六號著有判例，
    可資參照。又動產擔保交易法第三十八條之罪，必須動產擔保交易之債務人，意
    圖不法之利益，將標的物遷移、出賣、出質、移轉、抵押或為其他處分，致生損
    害於債權人，方得成立。因之，必以該法條所指動產擔保交易之債務人，意圖不
    法之利益，有為上開非法處分之行為之一，且致生損害於債權人之結果，始足當
    之。
  (二)被告向福灣公司購買系爭車號Ｒ七─四四八一號自用小貨車一輛，訂有附條件買
    賣合約，約定總價款為六十五萬五千三百三十六元，頭期款為二萬五千元，餘分
    十期給付，每月一期，每期一萬三千一百三十二元，被告自八十七年十一月五日
    起（即第十一期）即未再給付款項等情，業據告訴人之代理人張家榮、連義信於
    原審偵、審中陳述明確，並據被告於原審審理中供認在卷，並有附條件買賣合約
    書、動產擔保交易登記證明書各一份附卷可佐（見偵卷第三、四頁）。被告之戶
    籍在高雄市○○區○○街二十五之一號，其於八十八年五月二十三日分娩，產下
    一女，並遷居至附近之東亞南路九之四號四樓，有戶籍謄本、出生證明書、偵查
    中陳報之住處及原審送達回證各一份在卷可稽，又系爭自用小貨車係於八十八年
    八月十七日由告訴人之業務員在高雄市○○區○○街與東亞南路附近尋獲之事實
    ，亦據告訴人之代理人連義信於原審中陳述明確（見原審卷第六十六頁），該自
    小貨車顯係停放在被告現住所高雄市小港區○○○路九之四號四樓附近（見原審
    卷第七十七頁），並核被告原居住之高雄市○○區○○街二十五之一號及其後遷
    居陳報之居高雄市小港區○○○路九之四號四樓，二者相距不遠，只一路之隔而
    已，有該處略圖一件可按，（見原審卷第七七頁）難認係遷移不明，是被告辯稱
    ：該自小貨車係其夫在使用，原居住處為公寓，車輛放置於住家附近，並非將該
    自小貨車遷移他處等語，此外其原出生地係在澎湖縣，被告也曾經遷居澎湖縣望
    安鄉西安村三十三之一號，有其陳報之資料及其初在於八十八年九月十七日在澎
    湖縣望安機場被緝獲，有其筆錄可按，均堪予採信。
  (三)被告於取得上開車輛後，除頭期款外，並曾依約繳納十期款項，共新台幣一十五
    萬六千三百二十元，是尚難以事後無法繳納分期價款，遽認被告有為自己不法利
    益之意圖。又被告於偵查中雖未到庭，惟其係因遷居致未不知有本案，俟經原審
    發布通緝緝獲後，被告立即與告訴人達成民事和解，分期償還剩餘價款，系爭自
    用小貨車亦由告訴人拍賣中，俟拍賣再以拍賣之價金抵繳分期價款，亦有和解書
    一紙附卷可證（見原審卷第七十六頁）。綜上，被告並無為自己不法利益之意圖
    而將系爭自用小貨車任意遷移，與動產擔保交易法第三十八法條之犯罪構成要件
    有間，自難繩以該罪。此外，復查無其他積極證據足認被告有公訴人所指之犯行
    ，不能證明被告犯罪，自應為其無罪之諭知。
四、原審以查無積極證據足證被告乙○○違反動產擔保交易法之犯行，諭知被告乙○
    ○無罪，經核尚無不合，檢察官上訴意旨略以：本件被告自八十七年十一月五日
    起即拒不付款，而又無甲當理由得以延緩付款，其不法意圖已非常明顯，自不得
    以事後之和解作為無不法意圖之依據，何況被告又係如原審所言，經通緝到案後
    始與告訴人和解，並非自始即有與告訴人和解之真意。動產擔保交易法第三十八
    條所規定之遷移、出賣等行為，其立法意旨係為保障分期付款交易之安全性，使
    消費者及出售者均蒙其利，是該條並未特別就固定性或移動性之標的物予以區別
    ，只要有遷移或出賣等行為，即構成該罪，原審將該條文予以分割使用，似有不
    當等語。仍執陳詞，指摘原判決不當，求為有罪之判決，非有理由，應予駁回。
據上論斷，應依刑事訴訟法第三百六十八條，判決如主文。
本案經檢察官劉翼謀到庭執行職務。
中        華        民        國  八  十九    年  一    月    二十六  日
                              臺灣高等法院高雄分院刑事第四庭
                                  審判長法官  莊  鎮
                                        法官  蕭權閔
                                        法官  陳啟造
右甲本證明與原本無異。
不得上訴。
                                      書記官  劉金萍
中    華    民    國     八十九     年       一       月    二十八     日
                                                                       Ｆ


司法院資訊處製作；財團法人民間司法改革基金會備份。
